臺灣苗栗地方法院民事判決　　　　　　　 94年度家訴字第1號
原　　　告　丙○○
　　　　　　　　　　　　8之2.
訴訟代理人　陳由銓律師
被　　　告　乙○○
　　　　　　　　　　　　9號4.
　　　　　　甲○○
上列當事人間請求給付扶養費事件，本院於民國九十四年三月二
十二日言詞辯論終結，判決如下：
    主  文
被告應連帶給付原告新臺幣壹佰萬元，及自民國九十二年三月五
日起至上開新臺幣壹佰萬元清償完畢止，按月於每月五日連帶給
付原告新臺幣壹萬元。
訴訟費用由被告連帶負擔。
本判決第一項於原告以新臺幣參拾參萬參仟元為被告供擔保後，
得假執行；但被告以新臺幣壹佰萬元為原告預供擔保後，得免為
假執行。
    事實及理由
壹、事實摘要：
一、原告主張略以：
（一）被告乙○○於民國六十八年十二月十五日與原告結婚，嗣
      後與訴外人溫玉玲在新竹賃屋同居，長達十年未曾返家，
      置原告及智障之兩造婚生長子張世欣於不顧。由於被告乙
      ○○於九十年十月中旬自中華電信退休，領有一筆新臺幣
      （下同）五百萬元至六百萬元之退休金，被告乙○○於九
      十二年一月三日找原告協議離婚時，乃表示願於九十二年
      二月二十八日前給付原告一百萬元，藉以補償原告及長子
      張世欣之生活費與教育費，並約明被告乙○○在未籌足上
      開金額前，應按月於每月五日給付一萬元予原告，以幫助
      原告及長子之生活，該按月給付之一萬元乃相當於利息之
      性質。另被告甲○○為被告乙○○之胞弟，同意擔任被告
      乙○○之連帶保證人，以擔保被告乙○○對本契約之履行
      ，並由被告二人親自簽名訂立協議書在案，惟被告二人迄
      未依協議書履行給付義務。
（二）原告與被告乙○○曾於八十九年五月三十一日在桃園地方
      法院成立和解，約定「被告應給付原告二十二萬六千元及
      自八十九年六月五日起，每月五日給付一萬元予原告，至
      原告百年，或被告與原告離婚為止」，係基於民法第一
      千一百十六條之一「夫妻互負扶養之義務」之配偶扶養請
      求權之法律關係。本件則係以兩造協議被告應給付原告一
      百萬元，作為原告同意與被告乙○○離婚之條件，係依據
      履行契約請求權之法律關係，且於兩造離婚後，上開和解
      筆錄所載配偶之扶養費請求權即歸消滅。且因和解筆錄成
      立在先，嗣後協議被告應給付一百萬元，據以推翻前揭和
      解筆錄之約定，應以嗣後之協議書所載為依憑。
（三）為此，依上開協議書及民法連帶保證之關係，請求被告二
      人連帶給付如主文所示，以扶養原告及其長子，及請准供
      擔保為假執行。並提出協議書、被告乙○○之
      財團法人法律扶助基金會臺中分會審查決定書各一份（以
      上均為影本）以及苗栗縣竹南鎮調解委員會調解不成立證
      明書一份等件為證，及聲請訊問證人即原告之哥哥郭文明
      。
二、被告乙○○部分：被告乙○○經合法通知，未於言詞辯論期
    日到場，核無民事訴法第三百八十六條各款所列情形，爰依
    原告之聲請，由其一造辯論而為判決。
三、被告甲○○抗辯略以：對本件之請求不爭執，也瞭解協議書
    之內容，當時為了幫兄弟的忙，以為乙○○三個月就能湊足
    錢，才同意在協議書簽字。但目前無力支付，被告乙○○知
    道有本件訴訟，因積欠諸多債務，亦不敢出面處理。另被告
    乙○○剛與原告結婚時，均將薪水交給原告，因原告曾拒絕
    被告乙○○拿錢，被告乙○○後來才只拿生活費給原告。後
    來兩造感情不好，被告乙○○方發生外遇。又因被告乙○○
    賭博，跟電信局同事借錢，其退休金四百萬元都用以歸還同
    事。
貳、本院得心證之理由：
一、被告乙○○經合法通知，未於言詞辯論期日到場，核無民事
    訴法第三百八十六條各款所列情形，爰依原告之聲請，就被
    告乙○○之部分，由其一造辯論而為判決。
二、原告主張略以：「被告乙○○於九十二年一月三日找原告協
    議離婚時，表示願於九十二年二月二十八日前給付原告一百
    萬元，藉以補償原告及長子張世欣之生活費與教育費，並約
    明被告乙○○在未籌足上開金額前，應按月於每月五日給付
    一萬元予原告，以幫助原告及長子之生活；另被告甲○○為
    被告乙○○之胞弟，同意擔任被告乙○○之連帶保證人，以
    擔保被告乙○○對本契約之履行，並由被告二人親自簽名訂
    立協議書在案，惟被告二人迄未依協議書履行給付義務」等
    語，為被告甲○○所不爭執，復有與所述上情相符之協議書
    一份附卷可稽。又經本院詢問證人即原告之兄郭文明，其於
    九十四年二月十五日到庭證述略以：「協議書是在法院簽的
    ，當時在場的人有原告、被告乙○○我及被告乙○○的弟弟
    甲○○，我要甲○○當保證人。後來被告乙○○同意給付一
    百萬元給原告。協議書的內容是被告乙○○寫的，被告乙○
    ○、甲○○的簽名是他們親自簽的。」等語，可資佐證系爭
    協議書之內容為真正。復審酌被告乙○○經合法通知，未於
    言詞辯論期日到場，亦未提出書狀作何聲明或陳述，自堪信
    原告主張之上情為真。
三、按當事人互相表示意思一致者，無論其為明示或默示，契約
    即為成立；稱和解者，謂當事人約定，互相讓步，以終止爭
    執或防止爭執發生之契約；和解有使當事人所拋棄之權利消
    滅及使當事人取得和解契約所訂明權利之效力；民法第一百
    五十三條、第七百三十六條、第七百三十七條定有明文。原
    告雖自承其與被告乙○○間，曾於八十九年五月三十一日就
    夫妻關係存續期間之扶養費問題，在桃園地方法院成立八十
    九年度家訴字第二三號訴訟上和解，嗣原告與被告乙○○另
    於九十二年一月三日達成系爭協議，且該協議內容為真正，
    已如前述，則渠等合意變更原訴訟和解之內容，依上開法條
    規定，自屬合法有效，而負有依約履行之義務。次按，數人
    負同一債務，明示對於債權人各負全部給付之責任者，為連
    帶債務；連帶債務之債權人，得對於債務人中之一人或數人
    或其全體，同時或先後請求全部或一部之給付；連帶債務未
    全部履行前，全體債務人仍負連帶責任；民法第二百七十二
    條第一項、第二百七十三條亦規定甚明。被告甲○○既明白
    表示同意擔任系爭扶養費給付債務之連帶保證人，並於系爭
    協議書上親筆簽名為證，則於連帶債務未全部履行前，仍基
    於連帶保證人之地位而應負連帶責任。
四、綜上論述，原告依兩造協議書之約定，請求被告二人應連帶
    給付原告一百萬元，及自民國九十二年三月五日起至上開新
    一百萬元清償完畢止，按月於每月五日連帶給付原告一萬元
    之利息，為有理由，應予准許。
五、原告陳明願供擔保，聲請宣告假執行，經核其勝訴部份，合
    於民事訴訟法第三百九十條第二項規定，爰酌定相當之擔保
    金額宣告之。併依同法第三百九十二條第二項規定，職權宣
    告被告得預供擔保而免為假執行
六、本件判決之基礎已足認定，兩造其餘攻擊防禦方法及其他未
    經援用之證據，均核與判決基礎無影響，無庸一一論列，附
    此敘明。
七、據上論結，原告之訴為有理由，依民事訴訟法第三百八十五
    條第一項、第七十八條、第八十五條第二項、第三百九十條
    第二 項、第三百九十二條第二項，判決如主文。
中　　華　　民　　國　　94　　年　　3 　　月　　31　　日
                  家事庭    法　官　李麗萍
以上為正本係照原本作成。
如對本判決上訴，須於判決送達後20日內向本院提出上訴狀。
中　　華　　民　　國　　94　　年　　3 　　月　　31　　日
                            書記官　蕭雅馨
